【裁判字號】    90,再抗,30
【裁判日期】    900425
【裁判案由】    聲明異議
【裁判全文】
臺灣高等法院民事裁定  九十年度再抗字第三○號
      聲  請  人  乙○○○
      相  對  人  甲○○
右當事人間聲明異議事件，聲請人對於中華民國九十年二月十四日本院九十年度抗字
第四五二號確定裁定，聲請再審，本院裁定如左：
      主    文
聲請駁回。
聲請訴訟費用由聲請人負擔。
      理    由
一、再審聲請意旨略以：
  (一)原審接收聲請人抗告狀之日期為九十年一月二日，並無抗告逾期之事，原裁定以
    抗告期間自八十九年十二月二十四日起算至九十年一月二日期滿，抗告人遲至九
    十年一月三日始提出抗告，其抗告不合法為由而駁回，係誤認逾期而駁回，依民
    事訴訟法第四百九十六條第一項第一款，其適用法規顯有錯誤，有再審理由，原
    裁定應予以廢棄。
  (二)相對人未提出三七五耕地租約，而存證信函為單方片面意思表示之文件，並不足
    以證明雙方為雙務契約之事實，從而應提出之證明文件不完備。且應以稻谷為提
    存標的，其以現金提存自屬違法。又再審聲請人所收「提存通知書」為相對人所
    寫之提存通告書，其上並無任何提存所「准否」或「核可」字樣，有違提存法施
    行細則第三條第二項「核定」之處分，程序亦有違法，應予駁回補正，且該提存
    書之應記載事項亦不完備無從進行形式審查。
  (三)債務人無為一部清償之權利，依提存法第十八條規定，非依債之本旨或向無受領
    權人所為之清償提存，其債之關係不消滅。提存所自無須受理無效之清償提存而
    變為代保管之倉庫，應駁回相對人提存之聲請。
二、查聲請人收受本院九十年度抗字第四五二號裁定之日期為八十九年十二月二十三
    日，有送達証書附卷可稽，而聲請人提起抗告之日期則為九十年一月二日，有基
    隆地方法院之抗告狀收件章在卷可查，是聲請人提起抗告尚未逾十日之不變期間
    ，本院九十年度抗字第四五二號裁定認聲請人遲至九十年一月三日始提出抗告，
    已逾抗告期間而裁定駁回聲請人之抗告，其認事用法固有錯誤。
三、惟按提存為非訟事件，提存所就提存事件僅得就其形式為程序上之審查，凡提存
    人在提存書之記載及主張之提存原因合於提存法第九條及其施行細則第三條之規
    定，即應准予提存，至於有關提存原因事實之實體上爭執，提存所並無實體上之
    審查認定權。本件聲請再審意旨雖以：本件提存違背提存法施行細則第三條第三
    、四款「應提出之証明文件是否完備」之規定，未提出三七五耕地租約，亦未提
    出租谷、租金計算之依據及証明文件，相對人所提之存証信函僅為單方片面意思
    之文件，並不足以証明雙方雙務契約之存在，且債務人並無為一部清償之權利，
    相對人必須証明其提存係依債之本旨而提存，始生清償之效力，本件提存形式要
    件既不具備，原法院駁回聲請人異議之聲明，及本院駁回聲請人之抗告，即屬適
    用規顯有錯誤等語，其所爭執者均為有關提存原因事實之實體上事項，揆之上開
    說明，均非提存所所得加以審查認定，本院裁定以聲請人抗告逾期為由駁回聲請
    人之抗告，其認事用法固有錯誤，惟依以上理由，聲請人之抗告仍應予駁回，是
    本院九十年度抗字第四五二號裁定依其理由雖屬不當，惟其結論則尚無不合，本
    件再審聲請為無理由，應予駁回。
四、據上論結，本件再審之聲請為無理由，依民事訴訟法第五百零七條、第九十五條
    、第七十八條，裁定如主文。
中      華      民      國    九十      年      四      月    二十五    日
                              民事第九庭
                                  審判長法  官  吳  謙  仁
                                        法  官  魏  大  喨
                                        法  官  林  樹  埔
右正本係照原本作成。
如不服本裁定，應於收受送達後十日內向本院提出抗告狀，並應繳納抗告費新台幣四
十五元正。
中      華      民      國    九十      年      四      月    二十五    日
                                        書記官  林  初  枝


司法院資訊處製作；財團法人民間司法改革基金會備份。
